【裁判字號】    99,易,1711
【裁判日期】    991209
【裁判案由】    傷害等
【裁判全文】
臺灣臺北地方法院刑事判決              99年度易字第1711號
公  訴  人  臺灣臺北地方法院檢察署檢察官
被      告  林美玲
選任辯護人  葉月雲律師
上列被告因傷害等案件，經檢察官提起公訴（九十九年度偵字第
一○三九五號），本院判決如下：
    主  文
林美玲以強暴妨害人行使權利，處拘役伍拾日，如易科罰金，以
新臺幣壹仟元折算壹日。
其他被訴部分無罪。
壹、有罪部分：
    事  實
一、林美玲與莊薇薇係對門鄰居，彼此長期不睦，林美玲竟於民
    國九十九年三月八日上午七時許，先在臺北市○○區○○路
    三段一五八巷二十弄十五號七樓樓梯間等候莊薇薇，俟莊薇
    薇走出家門，進入電梯準備下樓之際，林美玲即基於以強暴
    妨害人行使權利之犯意，以在電梯外不斷按住電梯開關，使
    電梯門無法關閉，電梯因而無法下樓之強暴方式，妨害莊薇
    薇使用電梯及行使其身體自由通行之行動自由權利，俟林美
    玲因故返回家中，莊薇薇始得趁隙儘速操作電梯下樓。嗣因
    莊薇薇報警處理，始查悉上情。
二、案經莊薇薇訴由臺北市政府警察局松山分局報告臺灣臺北地
    方法院檢察署檢察官偵查起訴。
    理  由
一、訊據被告林美玲固坦承其於前揭時、地，以在電梯外不斷按
    住電梯開關等情不諱，惟矢口否認有何妨害他人行使權利之
    犯行，辯稱：其當時係因告訴人莊薇薇之前有焚香，其覺得
    晦氣，其站在樓梯間等告訴人，想要和告訴人溝通，告訴人
    進電梯後，因話尚未說完，因此電梯門關起來，就想要打開
    云云。經查：被告自承：告訴人當時並沒有要和其溝通等語
    （本院卷二第三十七頁參照），證人即告訴人莊薇薇結證稱
    ：伊出門上班的時間大約是上午七時至七時三十分左右，九
    十九年三月八日上午七時，其出門上班，被告站在門口，伊
    對被告鞠個躬就進入電梯，被告就在門口阻礙電梯的進行，
    伊按下樓，被告就按開門，伊沒辦法去上班，被告當時也沒
    有說話，按了好幾次，伊試著走出電梯，被告擋在電梯門口
    ，伊對被告說「你這麼做，我可以到法院告你」，被告回答
    「我好怕，好怕」，繼續按著電梯開關，後來被告回家，伊
    就趁機把電梯門關上，然後下樓等語（本院卷二第三十一頁
    反面、第三十二頁參照），復有告訴人所提出之現場監視器
    光碟在卷可佐，而上開光碟經本院勘驗後，勘驗結果與莊薇
    薇所證相符（本院卷一第四十九頁反面、第五十頁參照），
    足見被告確於九十九年三月八日上午七時十七分四秒至十七
    分十五間多次於電梯門關閉時，不顧告訴人不願與其溝通，
    仍強行多認按住電梯開關，使電梯門無法關閉，致告訴人無
    法使用電梯下樓，是被告於前揭時、地以按住電梯開關之強
    暴方式，妨害告訴人使用電梯及行使其身體自由通行之行動
    自由權利。又被告既知告訴人在當時並不願與其溝通，竟仍
    強行按住電梯開關，顯然有妨害告訴人行使權利之故意，被
    告所辯顯係卸責之詞，不足採信，本案事證明確，被告犯行
    堪以認定，應依法論科。
二、核被告所為，係犯刑法第三百零四條第一項之以強暴妨害人
    行使權利罪。爰審酌被告不思尊重他人之意願，以強暴方式
    妨害告訴人行使權利，實應予以非難，又犯後迄今仍一再表
    示無妨害告訴人行使權利之意，絲毫未見悔意，實難認其有
    悔悟之心，惟考量其本無犯罪科刑紀錄，素行良好，有臺灣
    高等法院被告前案紀錄表一份在卷可稽，及其犯罪動機、手
    段、目的、生活狀況、智識程度等一切情狀，量處如主文所
    示之刑，並諭知易科罰金之折算標準。
貳、無罪部分：
一、公訴意旨略以：被告林美玲平日即有在樓梯間潑灑鹽巴擾人
    之惡習，且明知公寓之樓梯間如無燈光照明，極為昏暗，一
    般人於上下樓梯時極易跌倒受傷，竟於九十九年三月十五日
    下午八時許前之某時許，即先在臺北市○○區○○路三段一
    五八巷二十弄十五號七樓樓梯間潑灑鹽巴，更於該時許，自
    家中聽聞告訴人莊薇薇甫出門走樓梯上頂樓拜拜，即基於傷
    害人身體之犯意，利用告訴人停留在頂樓拜拜之期間，迅速
    將頂樓至七樓間之樓梯間燈光均關閉，旋躲回家中等待，俟
    告訴人拜拜結束下樓時，發現樓梯間燈光均遭關閉，只能摸
    黑慢慢下樓，於步行將近七樓間時，果因踩到地面鹽巴而跌
    倒坐地，當場受有左腳挫傷併第四蹠骨骨折、左膝、臀部多
    處挫傷，因認被告涉犯刑法第二百七十七條第一項之傷害罪
    嫌云云。
二、按犯罪事實應依證據認定之，無證據不得認定犯罪事實；不
    能證明犯罪者，應諭知無罪之判決，刑事訴訟法第一百五十
    四條第二項、第三百零一條第一項分別定有明文。又刑事訴
    訟法第一百六十一條第一項規定：檢察官就被告犯罪事實，
    應負舉證責任，並指出證明之方法。因此，檢察官對於起訴
    之犯罪事實，應負提出證據及說服之實質舉證責任。倘其所
    提出之證據，不足為被告有罪之積極證明，或其指出證明之
    方法，無從說服法院以形成被告有罪之心證，基於無罪推定
    之原則，自應為被告無罪判決之諭知，最高法院九十二年臺
    上字第一二八號判例可資參照。
三、檢察官起訴被告涉犯前揭罪嫌，無非以告訴人之指訴及告訴
    人之診斷證明書、九十九年三月十五日之現場監視畫面翻拍
    照片各一份為其論據。
四、訊據被告林美玲堅決否認有何傷害犯行，辯稱：其當天並沒
    有在樓梯間灑鹽巴，且當天下午八時多，其剛好從監視器看
    到七樓樓梯間的燈亮著，其想要節約能源，所以就出去把燈
    關起來，其並不知道告訴人當時在頂樓拜拜等語。經查：
（一）經本院勘驗告訴人所提出之九十九年三月十五日現場監視
      光碟後，本院認告訴人確於當日晚上八時左右持香前往住
      處頂樓拜拜，於告訴人至頂樓時，被告自其住處出來樓梯
      間，將七樓樓梯間之燈關掉，其後告訴人持香摸黑從頂樓
      往七樓走，於七樓半之樓梯上將香插於告訴人設置之插香
      處，再摸黑往下走，告訴人即跌倒至七樓樓梯間等情無訛
      ，有本院九十九年十月七日之勘驗筆錄在卷可佐（本院卷
      二第十一頁反面、第十二頁參照），是本案之爭點在於被
      告是否有於樓梯間灑鹽巴及被告當天是否知悉告訴人在頂
      樓，仍故意關掉住處七樓樓梯間之燈，以此方式造成告訴
      人摸黑跌倒受傷，合先敘明。
（二）按證人之個人意見或推測之詞，除以實際經驗為基礎者外
      ，不得作為證據，刑事訴訟法第一百六十條規定甚明。證
      人莊薇薇於審理時結證稱：其於九十九年三月十五日跌倒
      後並未檢查樓梯間有無異物，那段時間其感覺到整個樓梯
      有沙沙的感覺，從其所提供附於偵查卷第二十一頁之照片
      及書狀可以看出對方灑不明物品，前揭照片拍攝期間係自
      九十九年二月二十四日至三月六日止，從錄影帶上看到係
      被告之先生灑不明物品及結晶體。其於三月十五日上樓拜
      拜時，沒有注意地上有無異物等語（本院卷二第三十三頁
      反面、第三十四頁參照），足見告訴人當天上樓拜拜時，
      並未注意地上有無異物，於其跌倒後亦未檢查樓梯間是否
      有被灑鹽巴，故告訴人於偵查中證稱，其將燈打開，同時
      往下踩，竟然地上有鹽巴，其就滑倒了等語（偵查卷第九
      十七頁參照），係屬推測之詞，依刑事訴訟法第一百六十
      條之規定，此部分證詞不得作為證據。況證人莊薇薇亦證
      稱，自九十九年二月二十四日至三月六日止，係被告之先
      生灑不明物品及結晶體等語，益足徵七樓樓梯間縱有被人
      灑鹽巴，亦與被告無涉，故並無證據足認被告有於九十九
      年三月十五日下午八時前之某時，在其住處七樓樓梯間灑
      鹽巴之情事。
（三）證人莊薇薇復於審理中證稱：其準備出來燒香，出來時，
      發現燈暗著，把燈打開等語（本院卷二第三十三頁參照）
      ，足見告訴人出門至七樓樓梯間時，七樓樓梯間並未開燈
      ，益足徵七樓樓梯間的燈並非一到夜晚即連續開啟使用至
      天明，而是有人在樓梯間時，才由該人開啟，是被告辯稱
      其在住處剛好從監視器看見七樓樓梯間的燈亮著，為節省
      能源，乃將之關閉乙節，尚非無據。又被告住處雖有監視
      器可觀看七樓樓梯間之動靜，然被告所裝設之監視器兼有
      錄影功能，具有保全證據之功效，果有事發生，被告大可
      調閱錄影畫面觀看，衡諸常情，其實無需一直觀看監視畫
      面，以注意七樓樓梯間之動靜，故其辯稱其當時不知告訴
      人在頂樓，僅係剛好從監視器看見七樓樓梯間的燈亮著，
      乃出去將燈關閉等情，當屬可採。
（四）告訴人所提出之現場監視光碟及其受傷之診斷證明書，亦
      均僅能證明告訴人於九十九年三月十五日跌倒受傷，尚無
      法證明被告有何傷害之犯意。綜上，檢察官所提出之證據
      ，或其指出證明之方法，未能使本院之心證達到確信其為
      真實之程度，就被告是否有傷害之故意及犯行，仍有合理
      懷疑之存在，揆諸前揭法條及判例意旨，此部分自應為被
      告無罪判決之諭知。
據上論斷，應依刑事訴訟法第二百九十九條第一項前段、第三百
零一條第一項，刑法第三百零四條第一項、第四十一條第一項前
段，刑法施行法第一條之一，判決如主文。
本案經檢察官謝憲杰到庭執行職務
中    華    民    國    99    年    12    月    9     日
                    刑事第九庭法  官  鄭富城
以上正本證明與
原本無異。如不服本判決應於收受送達後10日內向本院提出上訴
書狀，並應敘述具體理由；其未敘述上訴理由者，應於上訴期間
屆滿後20日內向本院補提理由書（均須按他造當事人之人數附繕
）「切勿逕送上級法院」。
                              書記官  顏淑華
中    華    民    國    99    年    12    月    9     日
附錄論罪科刑實體法條文：
中華民國刑法第304條
（強制罪）
以強暴、脅迫使人行無義務之事或妨害人行使權利者，處 3 年
以下有期徒刑、拘役或 3 百元以下罰金。
前項之未遂犯罰之。

司法院資訊處製作；財團法人民間司法改革基金會備份。
